臺灣臺北地方法院刑事判決　　　　　　　　　　　　　九十三年度訴字第一二五號
　　公　訴　人　臺灣臺北地方法院檢察署檢察官
　　被　　　告　乙○○
　　指定辯護人　本院公設辯護人丁○○
　　被　　　告　己○○
　　選任辯護人　彭上華律師
右列被告因強盜案件，經檢察官提起公訴（九十二年度偵字第二四八一七號），本院
判決如左：
    主  文
乙○○、己○○共同意圖為自己不法之所有，攜帶兇器，以強暴至使不能抗拒，而使
他人交付其物，乙○○處有期徒刑捌年陸月，己○○處有期徒刑柒年貳月；扣案彈簧
刀壹支沒收。
    事  實
一、乙○○前因違反懲治盜匪條例案件，於民國八十四年十月十六日經臺灣板橋地方
    法院以八十四年度少訴字第九八號刑事判決判處有期徒刑四年確定，刑期自同日
    起算，於八十六年二月四日假釋出監。復因妨害風化、恐嚇危害安全案件，於八
    十六年十一月二十一日經臺灣板橋地方法院以八十六年度訴字第二三○一號刑事
    判決分別判處有期徒刑一年六月、四月，定應執行刑一年八月確定；又因違反麻
    醉藥品管理條例案件，於八十六年十月二十七日經本院以八十六年度訴字第一四
    四八號刑事判決判處有期徒刑四月確定，於八十七年一月三日入監執行。繼而因
    竊盜案件，於八十七年一月二十六日經臺灣板橋地方法院以八十六年度易字第六
    一六二號刑事判決判處有期徒刑七月確定，嗣於八十七年二月間經法院裁定撤銷
    假釋；再因違反懲治盜匪條例案件，於八十七年四月十日經臺灣高等法院以八十
    七年度上訴字第四二二號刑事判決判處有期徒刑七年二月確定。以上六案經法院
    裁定定其應執行刑十一年七月四日，嗣於九十二年七月二十四日假釋出監（均不
    構成累犯）。
二、乙○○於假釋期間，竟不知悛悔警惕，與己○○共同基於意圖為自己不法之所有
    之強盜取財犯意聯絡與行為分擔，於九十二年十二月十日晚間十一時三十分許，
    乙○○攜帶其所有客觀上足以對人之生命、身體、安全構成威脅且具有危險性而
    屬兇器之彈簧刀一支（非槍砲刀械管制條例公告查禁之刀械），夥同己○○行經
    臺北市○○街三十四號一樓「一加一賓館」電梯口，見甲○○一人在該處等候電
    梯，遂指示己○○先趨前自甲○○背後以手勒住甲○○脖子，乙○○進而持上開
    彈簧刀抵住甲○○脖子，並向甲○○恫稱「不要動！搶劫！」，以此強暴方式至
    使甲○○不能抗拒，而交出身上之現金新臺幣（下同）一千二百元。乙○○認甲○○交付之財物過少，持續以彈簧刀抵住甲○○脖子，己○○仍以手勒住甲○○
    脖子，一同將甲○○帶往同址電梯轉角之樓梯口，接續以此強暴方式至使甲○○
    不能抗拒，而交出置於上衣口袋之摩托羅拉廠牌Ｖ三六八八型行動電話一具予乙○○，己○○始鬆手。嗣於同日晚間十一時四十五分許經警據報到場查獲，當場
    自乙○○身上起出強盜所得之上開金錢及行動電話，並扣得乙○○所有供上述強
    盜犯行所用之彈簧刀一支。
三、案經臺北市政府警察局萬華分局報告臺灣臺北地方法院檢察署檢察官偵查起訴。
    理  由
一、訊據被告乙○○固坦承於右揭時地攜帶扣案彈簧刀一支，夥同被告己○○自被害
    人甲○○處取得一千二百元及摩托羅拉廠牌Ｖ三六八八型行動電話一具之事實，
    惟矢口否認有何強盜之犯行，辯稱：綽號「阿國」及自稱「戊○○」之人委託伊
    向甲○○索取債務一萬七千元，事成後伊可分得一萬元，當天其攜帶之彈簧刀勾
    在鑰匙圈上並未將刀刃打開，其手拿將鑰匙圈上的玩偶，刀子垂在下面，用手碰
    甲○○脖子靠近胸口的地方，沒有用刀子架住甲○○云云；指定辯護人為被告乙○○辯護意旨略以：(一)被告與被害人接觸確係為代人討債，此由被告乙○○與己○○之供詞一致，就討債之金額、可得之對價均詳細供述，並自警、偵訊及法院
    審理時均供出「阿國」之行動電話號碼0000000000號可明；(二)被害人
    之說法不實在，蓋被害人甲○○指稱乙○○向伊說「搶劫」，然被告己○○稱被
    告乙○○沒有喊搶劫，其亦沒有看見乙○○刀子亮出來指著被害人，足見被害人
    指述之真實性堪質疑；(三)被告乙○○之手段非使人不可抗拒，被告乙○○僅將串
    有彈簧刀之鑰匙串碰觸被害人，且財物係被害人自行交出，難認被告乙○○之行
    為已達使被害人無法抗拒或喪失意思自由之程度等語。質之被告己○○固坦認於
    右揭時地站在被害人甲○○背後以手勒住被害人脖子，夥同被告乙○○自被害人
    甲○○處取得一千二百元及摩托羅拉廠牌Ｖ三六八八型行動電話一具之事實，惟
    矢口否認有何強盜之犯行，辯稱：其係因乙○○通知陪同去討債，事成後可與乙○○對分，並非去強盜等語；選任辯護人為被告己○○辯護意旨略稱：被告己○○並不知道被告乙○○有攜帶刀械，縱本案有強盜行為，被告己○○應僅該當普
    通強盜罪等語。
二、經查：
  (一)右揭事實，業據證人即被害人甲○○於本院審理時結證綦詳，證人甲○○結證稱
    ：九十二年十二月十日晚上十一點三十分在臺北市○○街三十四號一樓一加一賓
    館電梯口前，其遭二人搶劫，樓上的人發現報警，警察來當場抓到他們。當時己○○從伊背後以手勒住其脖子，其無法自由活動，接著乙○○持刀站在其左手邊
    把刀架在伊脖子上說「不要動！搶劫！」，因為當時他們有帶刀子，其心理很害
    怕且不敢反抗，為了不要讓事情擴大，就主動把一千二百元拿出來交給乙○○，
    然後乙○○說不夠，就拿刀子架住伊，把伊弄到電梯轉角之樓梯口，其行動電話
    放在襯衫左胸前口袋，乙○○叫伊拿出來，其就拿出來交給乙○○，己○○就將
    手鬆開，後來警察就來了等語（見本院九十三年五月二十五日審判筆錄）。參以
    被告己○○於偵查時供稱：九十二年十二月十日晚間十一時三十分許，在臺北市
    ○○街附近統一超商看到甲○○，就跟在他後面跟到一加一賓館，伊從後面抱住
    甲○○脖子，乙○○拿彈簧刀抵住甲○○身體等語（見偵查卷第四十七頁）；於
    本院審理時供稱：其等發現甲○○後，乙○○叫伊架住甲○○，其他的由乙○○
    處理，伊就從甲○○後面用左手勾住甲○○脖子，要讓甲○○不能自由活動，乙○○就叫甲○○把錢拿出來，記得是甲○○將皮包拿給乙○○時，其看到乙○○
    手上拿刀子，是一把短刀，甲○○拿皮包出來時其仍架住甲○○，乙○○拿甲○○之財物時伊全程在場等語（見本院卷第一一三頁反面至第一一四頁反面、第一
    一七頁、第一二○頁正反面；第一二一頁反面、第一二二頁、第二三○頁、第二
    三一頁），是就被告己○○以手勒住被害人脖子以控制被害人行動，被告乙○○
    並持刀抵住被害人，要求被害人拿出財物等過程，核與被害人所證上情大致相符
    ；且觀諸被告乙○○於本院審理時供稱：其於九十二年十二月十日晚間十一時三
    十分許在離一加一賓館一段距離之便利商店發現甲○○，其與己○○就跟在甲○○後面跟到一加一賓館電梯口，其叫黃利暉架住甲○○不要讓他跑掉，己○○就
    從甲○○後面用手從甲○○脖子旁邊伸到前面勒住甲○○，伊叫甲○○拿出錢財
    ，當時甲○○說他只有一千二百元，伊說真的只有這麼少嗎？就摸甲○○口袋，
    摸到一支行動電話，其叫甲○○將行動電話拿出來，甲○○就將行動電話拿出來
    ，之後伊將一千二百元及甲○○之行動電話放在自己褲子口袋。其拿甲○○之金
    錢及行動電話時，己○○手還勒著甲○○脖子。伊當天有攜帶扣案之彈簧刀等語
    （見本院卷第十一頁、第十三頁、第六十七頁、第一二四頁反面至第一二六頁反
    面、第一二九頁、第一三一頁），就被告乙○○指示被告己○○架住被害人，被
    告己○○即以手勒住被害人脖子以控制被害人行動自由，被告乙○○要求被害人
    拿出財物，被害人拿出一千二百元後，被告乙○○認為不夠，再命被害人交出行
    動電話一具，當天其有攜帶扣案彈簧刀等情，亦與被害人所證者一致；況被告二
    人與被害人素不相識，並無怨隙，此經被告二人供明在卷，被害人端無故為誣攀
    之理。此外，復有贓物認領保管單一紙、贓物照片二幀及臺北市政府警察局萬華
    分局九十二年十二月十日受理各類案件紀錄表一紙記載：九十二年十二月十日晚
    間十一時三十分接獲報案稱臺北市○○街三十四號一樓有人在搶錢，請快派人前
    來等情在卷可憑（見偵查卷第二十三頁、第二十四頁、第二十七頁），並有被告
    乙○○所有供上述犯行使用之彈簧刀一支扣案可資佐證，從而被害人甲○○右揭
    證詞，應堪信實。是被告乙○○辯稱其未將攜帶之彈簧刀打開抵住被害人云云，
    而被告己○○嗣後亦附和其詞供稱乙○○有拿刀，伊好像沒有看到刀刃，也沒有
    看到刀刃向著被害人云云，均不足採信。至指定辯護人主張臺北市政府警察局萬
    華分局萬華分局受理各類案件紀錄表係屬傳聞證據乙節，惟按刑事訴訟法第一百
    五十九條之四第一款規定，除顯有不可信之情況外，公務員職務上製作之紀錄文
    書、證明文書，亦得為證據。查卷附臺北市政府警察局萬華分局九十二年十二月
    十日受理各類案件紀錄表一紙，係臺北市政府警察局萬華分局警員周治國於九十
    二年十二月十日晚間十一時三十分接獲電話報案所為之紀錄，此觀之該紙臺北市
    政府警察局華分局受理各類案件紀錄表記載內容，其上並蓋有警員周治國之印文
    即明，是以該紙受理各類案件紀錄表顯屬刑事訴訟法第一百五十九條之四第一款
    所規定公務員職務上製作之紀錄文書，復無證據證明該紀錄表有顯不可信之情況
    ，自得為證據。
  (二)其次，被告乙○○辯稱係受綽號「阿國」及自稱「戊○○」之人委託向被害人索
    取債務一萬七千元云云，被告己○○亦辯稱係因被告乙○○通知陪同去討債云云
    。惟查，本院依被告乙○○所提出綽號「阿國」之行動電話00000000×
    ××（門號詳卷）函詢中華電信股份有限公司，查得使用人為丙○○，自九十一
    年八月十九日開始租用，目前正常使用中，而上開門號迄九十三年四月二十七日
    均為丙○○本人使用，於九十二年十二月間並未將該門號借予他人使用，丙○○
    亦不認識被告乙○○、己○○、綽號「阿國」及「戊○○」之人等情，據證人丙○○於本院審理時結證明確，復有中華電信股份有限公司查詢表一紙存卷足佐（
    見本院卷第七十七頁、第一七二頁至第一七四頁），被告乙○○且供稱不認識證
    人丙○○（見本院卷第一七六頁）；又本院依被告乙○○聲請向臺北市政府警察
    局調取姓名「戊○○」者之口卡，然據函覆稱並無姓名為戊○○之口卡可提供，
    有臺北市政府警察局九十三年三月三十一日北市警戶字第○九三三四四○五八○○號函一件附卷可稽（見本院卷第九十六之一頁），被告乙○○又始終未舉出綽
    號「阿國」及自稱「戊○○」者之真實姓名年籍資料，自無從證明確有「阿國」
    、「戊○○」其人。再者，被告乙○○於本院審理時聲請向臺灣臺北看守所調取
    其於九十二年十二月十五日接見案外人鄧宜玲之談話錄音帶，以證明被害人與「
    戊○○」是生意上夥伴，其確實受「戊○○」委託向被害人索討債務乙節。經本
    院向臺灣臺北看守所函調後當庭勘驗該談話錄音帶，其內容略為被告乙○○請鄧
    宜玲提醒「民哥」跟甲○○講，弄一份借據出來，日期隨便寫，叫「民哥」找個
    人頭下去寫個借據，再叫甲○○改口供，說確實是跟其等借錢，看他要多少錢，
    跟他說不會有偽證之問題等語，此有被告乙○○之聲請狀、臺灣臺北看守所九十
    三年五月十三日北所戒字第○九三○○○三八三八號函一件暨談話錄音帶一捲及
    本院勘驗筆錄一件存卷足憑（見本院卷第一○七頁至第一○九頁、第一九四頁至
    第一九八頁、第二三六頁、第二四九頁至第二五二頁）。該談話錄音帶內容，僅
    足證明被告乙○○請案外人鄧宜玲協助其聯絡「民哥」以偽造被害人向其等借款
    之借據，並促使被害人更改證詞，尚不足證明被告乙○○確係受人委託向被害人
    索討債務。另參以被告己○○供稱其曾向乙○○表示伊缺錢，九十二年十二月十
    日乙○○打電話找伊出去，乙○○沒有說出去要做什麼，乙○○電話中沒有說要
    幫誰討債，也沒有說討債的對象之姓名或其他事項或去哪裡討債，也沒有拿委託
    書或債權證明或甲○○之
    什麼人錢，其與乙○○見到甲○○亦未表明身分等語（見本院卷第一一二頁反面
    至第一一三頁反面；第一一五頁反面、第一一六頁至第一一七頁）；而被告乙○○供稱：債權人除了交付甲○○之
    其見到甲○○就說欠錢都不用還等語（見本院卷第一二四頁正反面、第一二五頁
    ），則被告二人就受人委託索討何債務及憑據為何均無法供明，迄本案辯論終結
    時，就何人對於被害人有債權存在乙節始終未舉證以實其說，且被告己○○更供
    稱沒有聽到被告乙○○向被害人說有欠什麼人錢，顯然被告二人辯稱係向被害人
    索討債務云云，乃臨訟圖卸刑責之詞，委不足採。從而，被告己○○以手勒住被
    害人脖子，被告杜利持彈簧刀抵住被害人脖子，以此強暴方式至使被害人不能抗
    拒，而交出身上之現金一千二百元及行動電話一具，顯係基於為自己不法之所有
    之意圖，昭然甚明。
  (三)按強盜罪之強暴、脅迫，祇須抑壓被害人之抗拒或使被害人身體上、精神上，處
    於不能抗拒之狀態為已足，其暴力縱未與被害人身體接觸，仍不能不謂有強暴、
    脅迫行為，最高法院著有二十二年上字第三一七號判例可資參照。查被告己○○
    自被害人背後以手勒住被害人脖子以控制被害人之行動自由，被告乙○○並手持
    彈簧刀抵住被害人脖子，喝令被害人將財物交予被告乙○○，被害人因心理很害
    怕且不敢抗拒，遂將財物交付被告乙○○，已足使被害人於身體上、精神上，處
    於不能抗拒之狀態，堪認被告二人右揭行為確已達至被害人不能抗拒之程度。是
    被告乙○○辯稱其手段未達使人不可抗拒云云，尚無足採。
  (四)次按，共同正犯之意思聯絡，不限於事前有所協議，其於行為當時，基於相互之
    認識，以共同犯罪之意思參與者，亦無礙於共同正犯之成立；意思之聯絡並不限
    於事前有所謀議，即僅於行為當時有共同犯意之聯絡者，亦屬之，且其表示之方
    法，亦不以明示通謀為必要，即相互間有默示之合致，亦無不可，最高法院著有
    七十三年臺上字第一八八六號、第二三六四號判例意旨可資參照。經核被害人上
    開證詞，被告己○○先從被害人背後以手勒住其脖子，接著被告乙○○持刀抵住
    被害人脖子命其交出財物，被害人將一千二百元及行動電話一支交給被告乙○○
    後，被告己○○始將手鬆開；又被告乙○○、己○○亦均供承在拿取被害人財物
    之過程中，被告己○○均在場等情，顯見被告乙○○以刀抵住被害人命其交出財
    物之際，被告己○○仍以手勒住被害人脖子限制被害人行動自由，則雖被害人證
    稱其間被告己○○沒有說話（見本院卷第二○七頁），仍可徵被告己○○於行為
    當時，對於被告乙○○持刀抵住被害人脖子至被害人不抗拒，而使被害人交付財
    物之行為，與被告乙○○相互間有默示之犯意合致，被告己○○、乙○○對於攜
    帶兇器強盜之犯行，自俱為共同正犯。
  (五)綜上各情，本案據被告二人之供詞、證人即被害人甲○○之證述、證人丙○○之
    證述、贓物照片、贓物認領保管單、臺北市政府警察局萬華分局九十二年十二月
    十日受理各類案件紀錄表、中華電信股份有限公司查詢表、臺灣臺北看守所九十
    三年五月十三日北所戒字第○九三○○○三八三八號函暨談話錄音帶、本院勘驗
    筆錄及扣案彈簧刀一支等事證，堪認被告二人確有右揭加重強盜犯行。
    本件事證明確，被告乙○○、己○○之犯行均堪認定，應予依法論科。
三、按刑法第三百二十一條第一項第三款所謂兇器，其種類並無限制，凡客觀上足對
    人之生命、身體、安全構成威脅，具有危險性之兇器均屬之（最高法院七十九年
    臺上字第五二五三號判例意旨參照）。查扣案被告等持以強盜他人之彈簧刀，係
    以金屬製成，刀鋒銳利，有本院勘驗筆錄可證（見本院卷第一六四頁），若持之
    行兇，客觀上已足對人之生命、身體、安全構成威脅，該彈簧刀自屬刑法上所稱
    之兇器。次查，被告己○○以手勒住被害人脖子，被告乙○○持客觀上足對人之
    生命、身體、安全構成威脅，具有危險性之兇器彈簧刀一支，抵住被害人脖子，
    命被害人交出財物，使被害人於身體上、精神上，處於不能抗拒之狀態，而交出
    現金一千二百元及摩托羅拉廠牌Ｖ三六八八型行動電話一具。是核被告乙○○、
    己○○所為，均係犯刑法第三百三十條第一項之加重強盜罪。爰審酌被告乙○○
    前因違反懲治盜匪條例案件，於八十四年十月十六日經臺灣板橋地方法院以八十
    四年度少訴字第九八號刑事判決判處有期徒刑四年確定，刑期自同日起算，於八
    十六年二月四日假釋出監。復因妨害風化、恐嚇危害安全案件，於八十六年十一
    月二十一日經臺灣板橋地方法院以八十六年度訴字第二三○一號刑事判決分別判
    處有期徒刑一年六月、四月，定應執行刑一年八月確定；又因違反麻醉藥品管理
    條例案件，於八十六年十月二十七日經本院以八十六年度訴字第一四四八號刑事
    判決判處有期徒刑四月確定，於八十七年一月三日入監執行。繼而因竊盜案件，
    於八十七年一月二十六日經臺灣板橋地方法院以八十六年度易字第六一六二號刑
    事判決判處有期徒刑七月確定，嗣於八十七年二月間經法院裁定撤銷假釋；再因
    違反懲治盜匪條例案件，於八十七年四月十日經臺灣高等法院以八十七年度上訴
    字第四二二號刑事判決判處有期徒刑七年二月確定。以上六案經法院裁定定其應
    執行刑十一年七月四日，嗣於九十二年七月二十四日假釋出監（均不構成累犯）
    ，有臺灣高等法院被告全國前案紀錄表一件在卷可按，素行不良，其持刀強盜被
    害人財物，對被害人與社會治安造成重大危害，惡性非輕，及其犯罪之動機、目
    的，犯罪後飾詞狡卸，毫無悔意之態度等一切情狀，量處如主文第一項所示之刑
    ，以資懲儆。次審酌被告己○○並無前科，有臺灣高等法院被告全國前案紀錄表
    一件在卷可憑，素行尚端，因自身缺錢又經被告乙○○提議而為右揭犯行之犯罪
    動機、犯罪之目的、手段、智識程度為大學在學學生，有學生證影本一紙附卷可
    參（見本院卷第二五三頁），其犯行對被害人與社會治安所造成之危害，及犯後
    坦承部分犯行，已獲被害人諒解，記明在卷（見本院卷第二四三頁），與犯罪後
    之態度等一切情狀，量處如主文第二項所示之刑，以示懲儆。末查，扣案彈簧刀
    一支，經送請臺北市政府警察局鑑定結果，非屬槍砲刀械管制條例公告查禁之刀
    械，有該局九十三年一月十三日北市警保字0000000000○號函一件附
    卷可稽（見偵查卷第一○二頁、第一○頁），然為被告乙○○所有供右揭犯罪所
    用之物，爰依刑法第三十八條第一項第二款規定宣告沒收。
據上論斷，應依刑事訴訟法第二百九十九條第一項前段，刑法第二十八條、第三百三
十條第一項、第三十八條第一項第二款，判決如主文。
本案經檢察官陳舒怡到庭執行職務
中　　　華　　　民　　　國　　九十三　　年　　　六　　　月　　　十一　　日
                                    臺灣臺北地方法院刑事第八庭
                                        審判長法　官 吳淑惠
                                          　　法　官 孫曉青
                                          　　法  官 張筱琪
右正本證明與原本無異。
如不服本判決，應於判決送達後十日內，向本院提出上訴狀。
                                          書記官 林佳蘋
中　　　華　　　民　　　國　　九十三　　年　　　六　　　月　　 十四 　　日
中華民國刑法第三百二十一條
犯竊盜罪而有左列情形之一者，處六月以上、五年以下有期徒刑：
一  於夜間侵入住宅或有人居住之建築物、船艦或隱匿其內而犯之者。
二  毀越門扇、牆垣或其他安全設備而犯之者。
三  攜帶兇器而犯之者。
四  結夥三人以上而犯之者。
五  乘火災、水災或其他災害之際而犯之者。
六  在車站或埠頭而犯之者。
前項之未遂犯罰之。
中華民國刑法第三百三十條
犯強盜罪而有第三百二十一條第一項各款情形之一者，處七年以上有期徒
刑。
前項之未遂犯罰之。
